---
title: "Analiza skupa podataka mtcars"
author: "Vaše ime"
date: "`r Sys.Date()`"
output: html_document
---

```{r setup, include=FALSE}
knitr::opts_chunk$set(echo = TRUE)
```

## Učitavanje skupa podataka mtcars

Prvo učitavamo skup podataka `mtcars` i spremanje podataka u varijablu `cars`.

```{r ucitavanje_podataka}
# Učitavanje skupa podataka mtcars
data(mtcars)

# Spremanje podataka u varijablu cars
cars <- mtcars
```

## 1. Koliko ima opservacija (redaka) i varijabli (stupaca)?

```{r dimenzije}
dimenzije <- dim(cars)
print(paste("Broj opservacija (redaka):", dimenzije[1]))
print(paste("Broj varijabli (stupaca):", dimenzije[2]))
```

## 2. Nazivi varijabli i njihovi tipovi

```{r nazivi_i_tipovi}
print("Nazivi varijabli i njihovi tipovi:")
str(cars)
```

## 3. Ima li nedostajućih vrijednosti?

```{r nedostajuce_vrijednosti}
nedostajuce_vrijednosti <- sum(is.na(cars))
print(paste("Broj nedostajućih vrijednosti:", nedostajuce_vrijednosti))
```

## 4. Izmjena naziva stupaca na hrvatski jezik

```{r izmjena_naziva}
colnames(cars) <- c("potrosnja", "cilindri", "zapremina", "snaga", "omjer", "tezina", "ubrzanje", "motor", "mjenjac", "brzine", "karburatori")
print("Nazivi stupaca nakon izmjene:")
print(colnames(cars))
```

## 5. Minimalna, maksimalna i prosječna potrošnja goriva

```{r potrosnja_goriva}
min_potrosnja <- min(cars$potrosnja)
max_potrosnja <- max(cars$potrosnja)
mean_potrosnja <- mean(cars$potrosnja)
print(paste("Minimalna potrošnja goriva:", min_potrosnja))
print(paste("Maksimalna potrošnja goriva:", max_potrosnja))
print(paste("Prosječna potrošnja goriva:", mean_potrosnja))
```

## 6. Različiti brojevi cilindara

```{r razliciti_cilindri}
razliciti_cilindri <- unique(cars$cilindri)
print("Različiti brojevi cilindara:")
print(razliciti_cilindri)
```

## 7. Broj automobila s ručnim mjenjačem (mjenjac = 1)

```{r rucni_mjenjac}
broj_rucnih_mjenjaca <- sum(cars$mjenjac == 1)
print(paste("Broj automobila s ručnim mjenjačem:", broj_rucnih_mjenjaca))
```

## 8. Filtriranje podataka za automobile s 8 cilindara

```{r filtriranje_8cil}
cars_8cyl <- cars[cars$cilindri == 8, ]
print("Podaci za automobile s 8 cilindara:")
print(cars_8cyl)
```

## 9. Prosječna težina automobila s 8 cilindara

```{r prosjecna_tezina_8cyl}
mean_tezina_8cyl <- mean(cars_8cyl$tezina)
print(paste("Prosječna težina automobila s 8 cilindara:", mean_tezina_8cyl))
```

## 10. Potrošnja goriva za prva 3 automobila

```{r potrosnja_prva_3}
potrosnja_prva_3 <- cars$potrosnja[1:3]
print("Potrošnja goriva za prva 3 automobila:")
print(potrosnja_prva_3)
```

## 11. Potrošnja goriva za posljednjih 5 automobila

```{r potrosnja_posljednjih_5}
potrosnja_posljednjih_5 <- tail(cars$potrosnja, 5)
print("Potrošnja goriva za posljednjih 5 automobila:")
print(potrosnja_posljednjih_5)
```

## 12. Sažetak svih numeričkih varijabli

```{r sazetak}
print("Sažetak svih numeričkih varijabli:")
summary(cars)
```